【裁判字號】    99,交聲,1606
【裁判日期】    991112
【裁判案由】    違反道路交通管理處罰條例聲明異議
【裁判全文】
臺灣臺北地方法院交通事件裁定        99年度交聲字第1605號
原處分機關  臺北市交通事件裁決所
異  議  人
即受處分人  甲○○
上列異議人即受處分人因違反道路交通管理處罰條例案件，對於
臺北市交通事件裁決所中華民國99年8月18日所為之處分（原處
分案號：北市裁催字第裁22-A00YGD358號、北市裁催字第裁22-A
00YGD359號），聲明異議，本院裁定如下：
    主  文
異議均駁回。
    理  由
一、按受處分人不服道路交通管理處罰條例第8條所定主管機關
    所為之處罰者，得於接到裁決書之翌日起20日內，向管轄地
    方法院聲明異議；交通法庭認聲明異議不合法律上之程式，
    且其不合法律上之程式無從補正者，應以裁定駁回之。道路
    交通管理處罰條例第87條第1項、道路交通案件處理辦法第1
    8條前段定有明文，是受處分人依法應於規定期間內向法院
    聲明異議，倘其逾期始行提出異議者，於法不合，法院應裁
    定駁回。又違反道路交通管理事件統一裁罰標準及處理細則
    第5條規定，處理違反交通管理事件，有關文書送達之程序
    ，應依行政程序法規定，而行政程序法第74條第1項、第2項
    規定，送達於不能依應受送達人之住居所、事務所或營業所
    為之，或將文書付與有辨別事理能力之同居人、受僱人或應
    送達處所之接收郵件人員者，得將文書寄存送達地之地方自
    治或警察機關，並作送達通知書2份，1份黏貼於應受送達人
    住居所、事務所營業所或其就業處所門首，另1份交由鄰居
    轉交或置於該送達處所信箱或其他適當位置，或由郵政機關
    為送達者，得將文書寄存於送達地之郵政機關，以為送達。
    行政程序法第74條第1項所規定之寄存送達，應於寄存送達
    當日即生送達之效力（臺灣高等法院97年法律座談會刑事類
    提案第42 號審查意見、司法院釋字第667號解釋參照）。
二、原處分意旨略以：本件異議人即受處分人甲○○於99年3月
    22日12時20分許，駕駛車牌號碼5B-1151號自用小客車，行
    經臺北市○○路219巷2弄而由西往東方向倒車時，其車輛之
    右前輪弧擦撞路邊停車車輛即車牌號碼6891-TQ號自用小客
    車之保險桿而肇事，有「倒車時不注意其他車輛或行人」、
    「汽車駕駛人駕駛汽車肇事，無人受傷或死亡而未依規定處
    置」之違規行為，為原舉發單位即臺北市政府警察局內湖分
    局交通分隊製單舉發。嗣因異議人逾原舉發通知單所載應到
    案日期60日以上未向原處分機關臺北市交通事件裁決所提出
    申訴或到案接受裁決，原處分機關認異議人上開違規事實明
    確，乃依道路交通管理處罰條例第50條第2款、第61條第1項
    規定，於99年8月18日分別以北市裁催字第裁22-A00YGD358
    號、北市裁催字第裁22-A00YGD359號裁決書各裁處異議人罰
    鍰新臺幣900元、1300元等語，異議人於同年月30日收受本
    件裁決書，至同年9月24日始提出本件聲明異議等語。
三、本件異議意旨略以：伊當日開車進入新明路之巷弄時，因新
    明路為死巷，故僅能以倒車方式出來，此情形業於警員之事
    故單內詳細說明，並當場承諾由伊投保之保險公司負責處理
    和解，並無肇事未依規定處理之情，此由兩造車禍時當場警
    員製作之聲明單上記載協議和解可證，且罰單案號A00YGD35
    8部分，係因當日對方車輛停車車頭佔據路面一半，該巷弄
    為死巷致無法正常出車，始不慎撞到，伊受此不公之處罰，
    請予明察等語。
四、經查：本件原處分機關於99年8月18日作成本件北市裁催字
    第裁22-A00YGD358號、北市裁催字第裁22-A00YGD359號等2
    件裁決書後，係於99年8月30日將上開裁決書送達於異議人
    之住所即臺北市中山區○○○路○段135巷42號3樓，因未獲
    會晤本人亦無受領文書之同居人、受僱人或應送達處所之接
    收郵件人員，已將該2件裁決書寄存於臺北中山郵局，並作
    送達通知書兩份，一份黏貼於應受送達人住居所、事務所、
    營業所或其就業處所門首，另一份置於該送達處所信箱或其
    他適當位置，以為送達，有送達證書影本2紙在卷可稽，所
    為送達地址無誤，堪認本案2件裁決書業已符合違反道路交
    通管理事件統一裁罰基準及處理細則第5條及行政程序法第
    74條規定為寄存送達，並自寄存之日起發生送達之效力，且
    不因異議人實際有無領取而受影響，故異議人對原處分機關
    之裁決不服而聲明異議時，其20日之法定異議期間，應自異
    議人收受前揭裁決書送達之翌日即99年8月31日起算。又異
    議人之住所係設於臺北市○○區○段135巷42號3樓，依法院
    訴訟當事人在途期間標準規定，其聲明異議期間毋庸扣除在
    途期間，則異議人本件聲明異議期間之末日原為99年9月19
    日，嗣因該日為星期日，故順延1日至翌日星期一即99年9
    月20日，而原處分機關所為之裁決書上亦已明確記載「受處
    分人不服處罰者，得於接到裁決書之翌日起二十日內，以司
    法狀紙提出聲明異議，載明裁決日期、字號及理由，交由本
    所（臺北市交通事件裁決所）轉送管轄地方法院」等救濟程
    序，異議人自難諉為不知，異議人遲至99年9月24日始具狀
    經由原處分機關向本院聲明異議，此有卷附之異議人聲明異
    議狀上之原處分機關收件章戳記為憑，是異議人之聲明異議
    顯已逾法定期間。又此一法定不變之異議期間為交通異議事
    件之程序規定，為聲明異議之合法要件，異議人欲聲明異議
    ，須合於此項程序規定，法院始得受理而為實體審查。依「
    先程序後實體」之法理，本件異議程序既不合法定程式，法
    院即毋庸審酌實體事項之有無理由，從而本件異議因逾越異
    議期間已無從補正，應從程序上予以駁回，就處分機關所為
    之實質處分內容是否適當，本院亦無從予以審理。綜上，
    本件異議人之異議為不合法，應予駁回。
五、據上論斷，應依道路交通事件處理辦法第17條，裁定如主文
    。
中    華    民    國    99    年    11    月    12    日
                臺灣臺北地方法院交通法庭
                              法  官  楊雅清
上正本證明與原本無異。
如不服本裁定，應於裁定送達後5日內向本院提出抗告狀。
                              書記官  吳俊龍
中    華    民    國    99    年    11    月    12    日

司法院資訊處製作；財團法人民間司法改革基金會備份。
